【裁判字號】    97,訴,376
【裁判日期】    970528
【裁判案由】    有關商標事務
【裁判全文】
臺北高等行政法院判決
                                     97年度訴字第00376號
                              .
原      告  中紡科技實業股份有限公司
代  表  人  甲○○
訴訟代理人  曾月娟 律師（兼送達代收人）
            方文萱 律師
被      告  經濟部智慧財產局
代  表  人  王美花（局長）
訴訟代理人  乙○○
上列當事人間因有關商標事務事件，原告不服經濟部中華民國96
年12月11日經訴字第09606079390 號訴願決定，提起行政訴訟。
本院判決如下：
    主  文
原告之訴駁回。
訴訟費用由原告負擔。
    事  實
一、事實概要：
    中興紡織股份有限公司（下稱中興紡織公司）前於民國（下
    同）94年4 月4 日以「YOUR SUN宜而爽及圖」商標，指定使
    用於商標法施行細則第13條所定商品及服務分類表第25類之
    睡衣褲、紙褲、汗衫、衛生衣褲、毛衣、T 恤、內衣褲、褲
    子、生理褲、童裝、嬰兒服、休閒服、外套、夾克、運動服
    、成衣、襪子、海灘裝、學生服及背心等商品，向被告智慧
    財產局申請註冊，經被告審查，核准列為註冊第0000000 號
    商標（下稱系爭商標），嗣中興紡織公司與原告簽訂系爭商
    標專用權移轉契約書（自96年3 月20日生效），原告遂於96
    年4 月25日以移轉登記申請書檢附系爭商標移轉契約書等文
    件，向被告申請辦理系爭商標之移轉登記。被告雖於96年4
    月26日接獲臺灣臺北地方法院（下稱臺北地院）民事執行處
    96年4 月24日北院錦96執全子字第1066號函，囑託其禁止中
    興紡織公司就該公司所有之註冊第0000000 、0000000 、00
    00000 號等9 件商標為移轉、授權或其他處分；惟被告仍於
    96年5 月7 日以（96）智商0104字第09680204720 號函核准
    系爭商標之移轉登記；嗣後再以96年5 月29日（96）智商01
    04字第09680244410 號函復原告：「本局96年5 月7 日智商
    0104字第09680204720 號函，所為核准註冊第0000000 號『
    YOUR SUN宜而爽及圖』商標移轉登記之處分，應予撤銷」；
    並以96年5 月29日（96）智商0104字第09680244420 號函為
    「註冊第118702號『YOUR SUN宜而爽及圖』商標移轉登記申
    請案，應不予受理」之處分（下稱原處分）。原告不服，對
    被告96年5 月29日（96）智商0104字第09680244420 號函提
    起訴願，經經濟部中華民國96年12月11日經訴字第09606079
    390 號訴願決定駁回，原告仍不服，遂向本院提起行政訴訟
    。
二、兩造聲明：
  (一)原告聲明：訴願決定及原處分均撤銷。
  (二)被告聲明：原告之訴駁回。
三、兩造之爭點：
    被告依法院禁止處分之囑託，不予受理系爭商標之移轉是否
    適法？
  (一)原告主張：
    1.訴願決定錯解行政程序法第102 條規定，原處分違反行政
      程序法第102 條規定，應予撤銷：
      (1)按「行政機關作成限制或剝奪人民自由或權利之行政處
        分前，除已依第39條規定，通知處分相對人陳述意見，
        或決定舉行聽證者外，應給予該處分相對人陳述意見之
        機會。」行政程序法第102 條前段定有明文。
      (2)查被告為不利原告之原處分前，卻未先給予原告陳述意
        見之機會，違反前開規定，所為處分，顯有明顯重大之
        程序瑕疵，應予撤銷。
      (3)訴願決定認本件係人民申請做成授益處分（准予移轉登
        記）之行政程序，自無該條規定之適用。惟行政程序法
        第102 條所定者為所謂負擔處分，凡對於相對人產生不
        利效果的，無論是課與其作為、不作為或忍受義務（如
        徵兵、課稅、禁止集會等），或變更、消滅其權利或法
        律上之利益（如免職、調職、開除、撤銷許可、吊銷執
        照等），乃至拒絕其受益之請求（如拒絕核發執照、拒
        絕社會救助金之申請等）的消極處分，俱為負擔處分。
        是本件被告拒絕人民申請做成授益處分，乃至撤銷原准
        予移轉登記之行政處分，皆屬負擔處分，自有行政程序
        法第102 條規定適用，訴願決定之認定尚有誤會。
    2.被告昧於已對原告作成授益處分之事實，卻仍拘泥於「受
      強制執行之執行法院囑託」之單一慣例，其所執「往例」
      不足以作為限制人民權利之理由：
      (1)查原告業已於96年5 月4 日，自被告取得獲准受讓系爭
        商標之核准文，自上開核准日起，系爭商標已完成移轉
        登記，並依商標法第35條，得對抗任何第三人，此第三
        人自應含被告，被告自無任何法律依據再為撤銷乃至不
        受理之行政處分，被告一再執此「往例」為由，侵害原
        告合法權益，顯有權力傲慢及裁量怠惰之嫌。
      (2)被告聲稱依法受執行法院囑託辦理，則既已作成核准移
        轉登記之處分並已將該核准之授益處分送達原告，對外
        已發生效力，既已無受囑託之事項，又如何能「受執行
        法院之囑託」？商標權之登記為對抗要件，非生效要件
        ，商標法第35條定有明文，是以就原告就對系爭商標之
        移轉登記之聲請，原告一提出申請，被告無裁量餘地，
        只能核准移轉登記，換言之，即被告之核准移轉登記處
        分乃羈束處分，非裁量處分。理論上，於被告於收到原
        告之聲請移轉登記書時，只要確認原告確有商標移轉之
        事實，即應在第一時間內為移轉登記。如今，因被告內
        部作業問題，經數日延宕後始完成移轉登記，事後又擅
        自撤銷原作成對原告有利之原授益處分，改為不受理處
        分，罔顧原告之權益，顯有將政府機關行政怠惰所生之
        不利益，不當轉嫁人民（即原告）負擔；原處分違法失
        當，至為灼然。
      (3)對原已對外生效之授益處分，被告本不得為任意撤銷。
        若生行政程序法第117 條所定之任一款事由，縱為違法
        之行政處分，被告亦不得撤銷，本案原處分正係該條第
        2 款所述之情形，詳細說明於下。
      (4)縱令於實務上，被告於辦理商標移轉登記之際，接獲法
        院禁止處分命令而應停止辦理中之移轉案件並改依法院
        之禁止命令辦理，此種實務慣例作法並無明文法律依據
        。實則，此種作法已違反「先來後到」之通識原則，對
        當事人之利益為不公平之處理。蓋法院之扣押或處分命
        令，乃為另一第三人之私權益，何以先送件之申請，卻
        被後到之法院命令排除，此違反行政法之公平原則，亦
        非商標法第35條所定未經登記不可對抗第三人之真諦。
        蓋商標法第35條並未進一步規範對先後送達至被告之申
        請案及法院扣押命令，何者應優先處理之問題。
      (5)商標法對就商標註冊申請，對於在同日以相同或類似商
        標申請註冊，而無法判別誰先誰後之次序者，於商標法
        第18條中規定：「2 人以上於同日以相同或近似之商標
        ，於同一或類似之商品或服務各別申請註冊，有致相關
        消費者混淆誤認之虞，而不能辨別時間先後者，由各申
        請人協議定之；不能達成協議時，以抽籤方式定之」，
        然對申請移轉登記與法院囑託辦理之禁止處分命令，卻
        不論到達被告之先後秩序，一律以法院之命令優先辦理
        ，而法院之命令乃係為另一債權人之私權，此同屬私權
        ，卻有不同之「命運」，礙難與公平原則相符。
      (6)至被告執最高行政法院（89年7 月1 日改制前為行政法
        院，下同）85年判字第2660號、臺北高等行政法院93年
        訴字第3814號及93年訴字第3837號判決，辯稱法院禁止
        處分命令到達即應改辦禁止處分登記云云，然係究其實
        ，均不足為據：
        訴願決定以最高行政法院85年判字第2660號判決為據
          ，然本案與該號判決之案例事實，尚有不同，於本案
          ，原告業已取得被告移轉登記之核准並已完成該移轉
          登記程序，與該判決所示尚未完成受讓登記前，被告
          收到法院扣押命令而應改依扣押命令辦理不同。於本
          案情形，原告已取得受讓登記，信賴應更受保護。對
          原已對外生效之授益處分，被告本不得為任意撤銷，
          改為不受理。訴願決定認事用法實有違誤，亦屬灼然
          。
        臺北高等行政法院93年訴字第3814號及93年訴字第38
          37號判決案例事實中，原告雖已取得移轉登記處分並
          於嗣後因其債權人之假扣押而遭撤銷，然原告起訴之
          理由係原告之債權人所提之損害賠償及假執行聲請皆
          遭駁回，原假扣押行為所附麗之本案無理由，而主張
          被告原做成之撤銷處分無理由，應恢復其原已取得之
          移轉登記。該案例與本案不同；該案例之原告實請求
          錯誤，其可經由請求撤銷假扣押而重新向被告申請移
          轉，而非提起訴訟，此為臺北高等行政法院駁回之主
          要理由。於該二判決之案例，原告未主張信賴利益而
          法院亦未審酌，故於本案實無任何可茲參考、引用之
          價值。
    3.被告所執「往例」，如適用於本案，將違反行政程序法第
      123 條、第117 條之規定，於行政程序法施行後，自不應
      繼續沿用：
      (1)原處分違反行政程序法第123 條規定，應予撤銷：
        授益處分為合法之處分：
          如前述，原告就系爭商標之聲請在前，被告接獲臺北
          地院命令在後，該命令之效力僅向後生效，不生拘束
          原告之聲請之效力，是被告依原告之聲請，所作成之
          原授益處分，本質上無任何不當之處。是被告縱要廢
          止原授益處分，亦應遵循行政程序法第123 條所訂要
          件，尚非被告得任意撤銷、廢止之。
        原處分無行政程序法第123 條所列情形，被告竟撤銷
          原授益處分，改為不受理處分，顯違法失當，應予撤
          銷：
          依行政程序法第123 條規定：「授予利益之合法行政
          處分，有下列各款情形之一者，得由被告依職權為全
          部或一部之廢止：一、法規准許廢止者。二、被告保
          留行政處分之廢止權者。三、附負擔之行政處分，受
          益人未履行該負擔者。四、行政處分所依據之法規或
          事實事後發生變更，致不廢止該處分對公益將有危害
          者。五、其他為防止或除去對公益之重大危害者。」
          惟查，本案並無前揭行政程序法第123 條所定任一情
          形，原不能廢止，更遑論撤銷。被告貿然做成撤銷原
          已合法做成之原授益處分，改為不受理處分，顯非妥
          適。
      (2)退步言，縱認原授益處分有違法情形者（假設語氣），
        惟原處分違反行政程序法第117 條規定，違法失當，應
        予撤銷：
        按受益人無第119 條所列信賴不值得保護之情形，而信
        賴授予利益之行政處分，其信賴利益顯然大於撤銷所欲
        維護之公益者，被告不得撤銷原行政處分，行政程序法
        第117 條定有明文。
        本案未涉及公益：如前述，臺北地院之命令形式上雖
          具國家公權力外觀，實則所保護者不過是第三人中華
          商業銀行之私人債權，且債權之效力不過僅具對人之
          效力（即債之相對性），尚無由據以主張對世之絕對
          效力（即物權），則本案顯未涉及公益，至為灼然。
        退步言之，縱認本案涉及公益（假設語氣），惟本案
          無行政程序法第119 條所列情形：
          依行政程序法第119 條規定：「受益人有下列各款情
          形之一者，其信賴不值得保護︰一、以詐欺、脅迫或
          賄賂方法，使行政機關作成行政處分者。二、對重要
          事項提供不正確資料或為不完全陳述，致使行政機關
          依該資料或陳述而作成行政處分者。三、明知行政處
          分違法或因重大過失而不知者。」惟查，原告並無前
          開情形，是原告對原處分之信賴，顯應受保護。
        原告對原處分之信賴利益，顯然大於撤銷所欲維護之
          公益：
          按系爭商標「宜而爽」、「三槍牌」及「酷帛」均為
          國內知名商標，眾所周知、有口皆碑，搭配三槍牌商
          標出售之產品，自96年10月底成立迄今之每月「銷貨
          收入」如下：
          95年11月：月營業額新臺幣（下同）93,487,018元，
                    月營業額累計93,487,018元；
          95年12月：月營業額83,056,167元，月營業額累計17
                    6,543,185元；
          96年1 月：月營業額88,021,614元，月營業額累計88
                    ,021,614元；
          96年2 月：月營業額580,484,878 元，月營業額累計
                    668,506,492 元；
          96年3 月：月營業額777,685,952 元，月營業額累計
                    1,446,192,444 元；
          96年4 月：月營業額789,325,859 元，月營業額累計
                    2,235,518,303 元；
          96年5 月：月營業額839,696,748 元，月營業額累計
                    3,075,215,051 元。
          由上述數據可知，自96年2 月起中興紡織公司授權原
          告使用系爭商標後（按原告雖至96年3 月20日始自中
          興紡織公司移轉取得系爭商標，但從96年2 月1 日起
          ，中興紡織公司即授權原告得使用系爭商標），原告
          之當月營業額即大幅跳升。96年2 月，原告之月營業
          額自前月之88,021,614元跳升至580,484,878 元，單
          月增加營業額高達492,463,264 元。之後不斷累積衝
          高，至96年5 月，該單月之營業額更達839,696,748
          元。足見原告因違法失當之原處分所受之信賴利益每
          月高達8 億餘元。而原處分據以依據做成之臺北地院
          民事執行處96年4 月24 日 北院錦96執全子字第1066
          號函，其所代表之債權人中華商業銀行私人債權金額
          不過150,000,000 元（參臺北地院96年度裁全字第
          2994號裁定），遠小於原告之信賴利益（每月8 億餘
          元），益證原告對原處分之信賴利益，顯然大於原處
          分所欲維護之公益（實即中華商業銀行之私人債權）
          ；原處分違法失當，至為灼然。而原處分不依法撤銷
          ，原告每月所受信賴利益損失，仍將不斷持續攀升，
          最後竟無從回復原狀，此豈國家機關依法行政之本旨
          ？
    4.原告受讓商標權移轉，主張合法權益，天經地義：
      被告辯稱原告為中興紡織公司之關係企業，中興紡織公司
      早已知悉其債權人向法院申請假扣押，系爭商標將被查封
      ，因而由原告函催被告使被告「誤」為移轉登記云云。惟
      查中興紡織公司因應日益嚴峻之外在經濟環境，為組織重
      組，將己身漸次改為控股公司，銷售業務則移至子公司（
      即原告）。因該組織變化，乃將商標一併移轉予原告，此
      乃組織改造之一環，況原告亦付有相當對價（參本院卷第
      93、94頁），一切合法，原告自得主張移轉登記，被告依
      法行政有何「誤」可言？被告似暗示中興紡織公司故意移
      轉商標以避債權人之追索，被告乃係政府機關，自應就事
      論法，維護政府機關之公信力，豈可妄加無的之推測，此
      除彰顯其魯莽，更證明其心虛，而政府單位之形象與公信
      力，更遭傷害。
  (二)被告主張：
    1.按「商標權之移轉，應向商標專責機關登記；未經登記者
      ，不得對抗第三人。」為商標法第35條所明定。亦即商標
      權之移轉乃為登記對抗之效力，故縱經雙方當事人合意商
      標移轉生效，仍須經主管機關核准登記後始生對抗第三人
      之效力。又商標之移轉應備具讓與證明及相關書件，經被
      告審查核准，並登載於商標註冊簿及商標公報後，其移轉
      登記程序始為完成。
    2.被告就本件原告申請系爭商標之移轉登記案件，係以該商
      標業經臺北地院民事執行處96年4 月24日北院錦96執全子
      字第1066號函囑託禁止處分在案，而以96年5 月29日（96
      ）智商0104字第09680244420 號函為「應不予受理」之處
      分。
    3.原告不服，訴稱被告作成不利於原告之處分前，並未給予
      原告陳述意見機會，有違行政程序法第102 條之規定。又
      原告早於96年4 月25日即已向被告提出系爭商標移轉登記
      之申請，嗣後被告雖於96年4 月26日接獲法院之禁止處分
      命令，基於法律不溯及既往原則，亦僅能向後發生效力，
      而無法拘束本件系爭商標移轉登記之申請。況依商標法第
      35條規定，商標權之登記係屬對抗要件，被告對於原告所
      提出商標權移轉登記之申請，並無裁量之餘地，僅能核准
      其申請；被告竟因內部作業延宕未能及時完成移轉登記，
      復擅自撤銷原作成對原告有利之授益處分（即96年5 月7
      日核准登記函），罔顧行政程序法第123 條或第117 條規
      定，所為不予受理之處分，顯有違誤等語，請求撤銷原處
      分。
    4.然依被告96年5 月25日公告之「商標各項申請案件處理時
      限表」（參本院卷第71頁），辦理商標移轉登記申請案之
      待辦期間為2 個月。當事人申請商標移轉登記後，如其所
      檢附之文件無誤，被告即會發函核准移轉登記，並於商標
      公報上公告及登載於商標註冊簿。而法院來函囑託禁止商
      標權移轉、授權、設質等處分，因有收分文作業所產生的
      時間差（約2 至3 日），故承辦人會在不知情的情況下為
      核准移轉登記之處分。依往例，法院囑託之禁止處分函到
      達被告日期早於核准移轉登記登載於商標註冊簿、公告於
      商標公報之日期，被告均重為撤銷該核准移轉登記之處分
      ，並另為該移轉登記申請案「應不予受理」之處分。
    5.查原告係於96年4 月25日檢具移轉登記申請書及該公司與
      中興紡織公司簽訂之系爭商標移轉契約書等文件，向被告
      申請系爭商標之移轉登記（依前揭移轉契約書所載，該移
      轉契約生效日為96年3 月20日），案經被告審查後，於96
      年5 月7 日以（96）智商0104字第096802047 20號函准予
      登記。惟系爭商標因原專用權人中興紡織公司與他人間之
      債權債務糾紛，業經臺北地院民事執行處於96年4 月24日
      以北院錦96執全子字第1066號函，囑託被告禁止移轉或為
      其他處分；且該函於被告以前揭96年5 月7 日函准予系爭
      商標移轉登記前（96年4 月26日）即已到達被告。被告乃
      於96年5 月29日以（96）智商0104字第09680244410 號函
      ，以系爭商標業經前揭法院函文囑託禁止處分在案為由，
      撤銷前揭96年5 月7 日函所為核准移轉登記之處分，並於
      同日以（96）智商0104字第09680244420 號函，為本件移
      轉登記申請應不予受理之處分，凡此事實，有前揭移轉登
      記申請書、商標專用權移轉契約書、臺北地院民事執行處
      函及被告公函等影本附原處分卷可稽，洵堪予以認定。
    6.次查，本件系爭商標於移轉契約生效日（96年3 月20日）
      及原告提出移轉登記申請之日（96年4 月25日）前，雖法
      院囑託之禁止處分函尚未到達被告，惟依首揭法條規定，
      系爭商標未經被告核准登記前，其移轉契約效力尚不得對
      抗第三人。又法院禁止處分非屬法定非經登記不生效力之
      事項，其效力不待登記而發生，系爭商標之移轉縱於經雙
      方當事人意思表示一致即生效力，然於被告尚未完成商標
      移轉登記之行政程序前，而執行法院所發之禁止處分命令
      已到達，被告即應改辦禁止處分登記。原處分如認為法院
      所發禁止處分命令有所不當或違法，得依抗告或聲明異議
      程序為之，尚不得以商標移轉登記之申請對抗該項禁止處
      分，此亦有最高行政法院85判字第2660號（參本院卷第73
      至81頁）、臺北高等行政法院93年訴字第3837及3814號（
      參本院卷第82至89頁）等判決意旨可稽。準此，被告核准
      系爭商標之移轉登記（96年5 月7 日）前，臺北地院民事
      執行處既業以96年4 月24日北院錦96執全子字第1066號函
      囑託被告對系爭商標禁止為移轉或其他處分（該函於96年
      4 月26日到達被告），被告即應依示辦理禁止處分登記，
      而不得再准予移轉登記，故被告於撤銷原核准之處分後，
      重為本件移轉登記申請案應「不予受理」之處分，揆諸首
      揭法條規定及說明，於法尚無不合。
    7.至原告訴稱被告於作成本件處分前，未給予其陳述意見之
      機會，有違行政程序法第102 條規定乙節。按行政程序法
      第102 條規定之適用係以「行政機關作成限制或剝奪人民
      自由或權利之行政處分」為其前提要件，本件係人民申請
      准予移轉登記之行政程序，自無該條規定之適用，所訴容
      有誤解。再者，被告96年5 月29日以（96）智商0104字第
      09680244410 號函已復知原告撤銷前述核准移轉之處分，
      依行政程序法第103 條第5 款規定「行政處分所根據之事
      實，客觀上明白足以確認者」，行政機關得不給予陳述意
      見之機會，故被告所為撤銷處分於法並無不合，綜上所述
      ，被告因依法院禁止處分之囑託，不予受理系爭商標之移
      轉顯無不當。
    理  由
一、本件起訴時原告之代表人原為鮑泰鈞，嗣變更為甲○○，經
    其聲明承受訴訟，核無不合，應予准許。
二、本件係原告於96年04月25日檢具移轉登記申請書及其與中興
    紡織公司簽訂之系爭商標移轉契約書等文件，向被告申請系
    爭商標之移轉登記，經被告審查，於96年5 月7 日（96）智
    商0104字第09680204720 號函准予登記。惟系爭商標因原權
    利人中興紡織公司與他人間之債權債務糾紛，業經臺灣臺北
    地方法院民事執行處於96年04月24日以北院錦96執全子字第
    1066號函，囑託被告禁止移轉或為其他處分；且該函係於96
    年04月26日即已到達被告。被告乃於96年05月29日（96）智
    商0104字第09680244410 號函以「系爭商標業經前揭法院函
    文囑託禁止處分在案」為由，撤銷前揭96年5 月7 日函所為
    核准移轉登記之處分，並於同日以（96）智商0104字第0968
    0244420 號函為本件移轉登記申請應不予受理處分之事實，
    有移轉登記申請書、商標專用權移轉契約書、臺灣臺北地方
    法院民事執行處函及被告函等影本附原處分卷可稽，且為兩
    造所不爭執，自堪信為真實。
三、按「商標專責機關應刊行公報，登載註冊商標及其相關事項
    。」為商標法第12條所明定；蓋我國商標法係採先申請註冊
    原則，商標註冊後並發生排他效力。因此，註冊商標、指定
    之商品或服務、商標權人等內容及事項，關係著註冊人及公
    眾之權益，商標專責機關自應刊行公報，登載商標註冊及相
    關事項，以公告周知；所謂「相關事項」，乃指商標註冊事
    項之變更登記、移轉登記、分割商標權等；另按商標法第35
    條規定：「商標權之移轉，應向商標專責機關登記；未經登
    記者，不得對抗第三人。」，是商標權之移轉，縱經雙方當
    事人合意移轉生效，仍須經主管機關核准登記後始生對抗第
    三人之效力；亦即商標專用權具物權登記與公示之性質，商
    標之移轉應備具讓與證明及相關書件，經商標主管機關審查
    核准後，並經公告，其移轉登記程序始算完成。復按法院禁
    止處分不屬法定非經登記不生效力之事項，其效力不待登記
    而發生。是本件系爭商標權之移轉雖經雙方當事人意思表示
    一致即生效力，但該移轉申請案於被告未完成商標移轉登記
    並經公告之前，並不得對抗第三人，此時執行法院之禁止處
    分命令既已到達囑託登記之被告，被告即應改辦禁止處分登
    記，並無對抗該禁止處分之效力。查本件系爭商標雖經被告
    機關於96年5 月4 日以（96）智商0104字第09680204720 號
    函准予登記，惟在商標移轉登記並經公告之前，既經臺灣臺
    北地方法院民事執行處於96年04月24日以北院錦96執全子字
    第1066號函，囑託被告禁止移轉或為其他處分，且該函於96
    年04月26日即已到達被告。是以，系爭商標移轉申請案於法
    院禁止命令到達前，既未經被告機關完成商標移轉登記並經
    公告，該系爭商標之移轉申請，自無對抗該禁止處分之效力
    。從而，被告依據執行法院之命令，於96年5 月29日以「系
    爭商標業經前揭法院函文囑託禁止處分在案」為由，撤銷96
    年5 月7 日函所為核准移轉登記之處分，並於同日以（96）
    智商0104字第09680244420 號函為本件移轉登記申請應不予
    受理處分，揆諸上開說明，依法自無不合。
四、至原告主張原處分有違行政程序法第102 條、第117 條及第
    123 條之規定乙節；然查：
  (一)按行政處分所根據之事實，客觀上明白足以確認者，行政機
    關得不給予陳述意見之機會，為行政程序法第103 條第5 款
    所明定；查本件系爭商標移轉申請案，在未經被告機關完成
    商標移轉登記之前，業經法院囑託被告禁止移轉或為其他處
    分之事實業已明白，是被告機關不予原告陳述意見之機會，
    並無違誤。
  (二)再按行政處分所依據之法規或事實事後發生變更，致不廢止
    該處分對公益將有危害者，得由原處分機關依職權為全部或
    一部之廢止，為同法第123 條第4 款所明定；是被告基於法
    院囑託被告禁止移轉或為其他處分之事實所為「本件移轉登
    記申請應不予受理」之處分，依法亦無不合。另按「違法行
    政處分於法定救濟期間經過後，原處分機關得依職權為全部
    或一部之撤銷；其上級機關，亦得為之。但有下列各款情形
    之一者，不得撤銷︰...2、受益人無第119 條所列信賴不值
    得保護之情形，而信賴授予利益之行政處分，其信賴利益顯
    然大於撤銷所欲維護之公益者。」為行政程序法第117 條第
    2 款所明定。查本件係被告因依法院禁止處分之囑託，而不
    予受理系爭商標之移轉，原告之信賴利益為該商標移轉登記
    完成所生「得對抗第三人」之利益，而撤銷前開96年5 月7
    日（96）智商0104字第09680204720 號函所欲維護之利益則
    涉及「法院禁止處分之公信力」及「商標登記之正確性」，
    均屬公益性質，是原告之信賴利益尚不至顯然大於撤銷所欲
    維護之公益，何況本件移轉登記尚未經公告，其移轉登記程
    序尚未完成，更不生信賴保護之問題。是原告主張，均無足
    採。
五、綜上所述，本件原處分並無不合，訴願決定予以維持，亦無
    違誤。原告訴請撤銷訴願決定及原處分，為無理由，應予駁
    回。
六、兩造其餘攻擊防禦方法均與本件判決結果不生影響，故不逐
    一論述，併此敘明。
據上論結，本件原告之訴為無理由，爰依行政訴訟法第98條第1
項前段，判決如主文。
中    華    民    國    97    年    5     月    28    日
                    臺北高等行政法院第二庭
                              審判長法  官  徐  瑞  晃
                                    法  官  畢  乃  俊
                                    法  官  陳  金  圍
上為正本係照原本作成。
如不服本判決，應於送達後20日內，向本院提出上訴狀並表明上
訴理由，如於本判決宣示後送達前提起上訴者，應於判決送達後
20日內補提上訴理由書（須按他造人數附繕本）。
中    華    民    國    97    年    5     月    28    日
                                    書記官  陳  可  欣


司法院資訊處製作；財團法人民間司法改革基金會備份。
